臺灣桃園地方法院民事裁定
111年度監宣字第418號
聲  請  人  余晉安  

代  理  人  劉士昇律師（法律扶助）
關  係  人  桃園市政府社會局   

法定代理人  鄭貴華  
關  係  人  財團法人臺灣省私立八德殘障教養院

代  表  人  呂新民  
上列聲請人聲請監護宣告事件，本院裁定如下：
    主      文
宣告余晉安（男、民國00年0 月00日生、身分證統一編號：Z000
000000號）為受監護宣告人。
選定桃園市政府社會局為受監護宣告人余晉安之監護人。
指定財團法人臺灣省私立八德殘障教養院為會同開具財產清冊之
人。
聲請程序費用由受監護宣告人負擔。
    理      由
一、按對於因精神障礙或其他心智缺陷，致不能為意思表示或受
    意思表示，或不能辨識其意思表示之效果者，法院得因本人
    、配偶、4 親等內之親屬、最近1 年有同居事實之其他親屬
    、檢察官、主管機關或社會福利機構之聲請，為監護之宣告
    ，民法第14條第1 項定有明文。
二、本件聲請意旨略以：聲請人余晉安患有智能障礙，為第一類
　　中度身心障礙者，聲請人父親於民國90年2 月間過世後，聲
    請人與患有智能障礙之母親皆安置於財團法人臺灣省私立八
    德殘障教養院（下稱八德殘障教養院），並因患有癲癇、痛
    風，且有情緒不佳和幻想狀況，故持續至桃園療養院、懷寧
    醫院就診並服用藥物，聲請人僅能理解簡單生活用語，日常
    生活難以自理，無法了解並完整表達意思，經濟與個人事務
    皆須仰賴他人處理，已不能為意思表示或受意思表示，亦不
    能辨識其意思表示之效果。為此，依民法第14條第1 項、第
    1110條、家事事件法第164 條之規定，聲請鈞院裁定聲請人
    為受監護宣告人，並選定桃園市政府社會局為聲請人之監護
    人，及指定八德殘障教養院為會同開具財產清冊之人等語。
    若鈞院認聲請人未達可宣告監護之程度，則請依民法第14條
    第3 項、第15條之1 第1 項，家事事件法第177 條之規定為
    輔助之宣告等語。
三、經查，聲請人主張之前揭事實，業經其提出戶籍謄本、聲請
    人中華民國身心障礙證明、財團法人臺灣省私立八德殘障教
    養院同意書、服務對象在院證明書、服務使用者基本資料等
    為證，且經本院依職權勘驗聲請人之精神狀況，並於鑑定人
    周孫元醫師面前點呼聲請人，聲請人面對點呼清楚自己的名
    字及年紀等況，經聲請人代理人在場表示聲請原因：因之後
    有醫療需求，故聲請本件等語；而鑑定人周孫元醫師除初步
    鑑定外，並提出鑑定報告結果記載略以：「余員符合中度智
    能障礙及躁症之精神科診斷，心智年齡估計6-7 歲。因此心
    智缺陷，致其為意思表示、受意思表示及辨識意思表示效果
    之能力，均已達不能之程度。」等語，有周孫元診所111 年
    9 月26日元字第11100000336 號函暨函附之精神鑑定報告書
    1 件在卷可稽（見本院卷第29至31頁）。審酌聲請人因心智
    缺陷，已致不能為意思表示或受意思表示或不能辨識其意思
    表示之效果，是聲請人向本院聲請對其為監護宣告，核無不
    合，應予准許。
四、再按受監護宣告之人應置監護人；法院為監護之宣告時，應
    依職權就配偶、4親等內之親屬、最近1年有同居事實之其他
    親屬、主管機關、社會福利機構或其他適當之人選定1 人或
    數人為監護人，並同時指定會同開具財產清冊之人。法院為
    前項選定及指定前，得命主管機關或社會福利機構進行訪視
    ，提出調查報告及建議。監護之聲請人或利害關係人亦得提
    出相關資料或證據，供法院斟酌；法院選定監護人時，應依
    受監護宣告之人之最佳利益，優先考量受監護宣告之人之意
    見，審酌一切情狀，並注意下列事項：⑴受監護宣告之人之
    身心狀態與生活及財產狀況。⑵受監護宣告之人與其配偶、
    子女或其他共同生活之人間之情感狀況。⑶監護人之職業、
    經歷、意見及其與受監護宣告之人之利害關係。⑷法人為監
    護人時，其事業之種類與內容，法人及其代表人與受監護宣
    告之人之利害關係，民法第1110條、第1111條、第1111條之
    1 分別定有明文。
五、次查，就本件適宜由何人擔任監護人及會同開具財產清冊之
    人部分，經本院囑請桃園市社會工作師公會進行訪視後，經
    提出訪視報告建議略以：「聲請人即相對人本人，關係人一
    桃園市政府社會局為相對人戶籍地和居住地之主管機關，關
    係人二財團法人台灣省私立八德殘障教養院為相對人所居之
    安置機構。相對人現於財團法人台灣省私立八德殘障教養院
    安置，由安置機構人員主要照顧日常生活起居、保管證件及
    主責處理相關事務，而相對人安置費則由桃園市政府全額補
    助。訪視期間，財團法人台灣省私立八德殘障教養院廖社工
    說明，相對人自90年6 月11日隨母親經當時之桃園縣政府協
    助安置該機構迄今，相對人生活照顧和相關事務皆由該機構
    主責處理，過去相對人大伯（歿）和相對人堂姊則適時協助
    相對人母子申請社會福利補助相關資料，然相對人堂姊除甚
    少關懷探視相對人母子外，亦於致電向安置機構索取相對人
    母子之振興三倍券與五倍券遭拒後，迄今均未再關懷探視或
    致電關心相對人母子，因此財團法人台灣省私立八德殘障教
    養院為維護相對人權益，同意依據相對人戶籍地和居住地之
    主管機關選（指）任桃園市政府社會局擔任本案監護人，並
    由財團法人台灣省私立八德殘障教養院擔任本案會同開具財
    產清冊之人。綜合評估相對人受照顧狀況，以及財團法人台
    灣省私立八德殘障教養院廖社工之陳述，未見明顯不適任之
    消極原因，惟仍請鈞院函文徵詢相對人戶籍地和居住地之主
    管機關桃園市政府社會局之意見，並以相對人最佳利益為考
    量，參酌相關事證後予以綜合裁量之。」有桃園市社會工作
    師公會111 年7 月27日桃林字第111534號函暨所附桃園市政
    府社會局社會工作科監護（輔助）宣告調查訪視報告1 份
    附卷（見本院卷第19至23頁）為憑。
六、綜合上情，本院審酌聲請人妹妹自幼出養且失聯，大伯余東
    蔚已過世，堂姊余奕蓁除甚少關懷探視聲請人外，亦曾致電
    安置機構索要聲請人及其母親之振興三倍券與五倍券，惟遭
    拒絕後迄今未再關心聲請人，則其是否適宜擔任監護人容有
    疑義，而聲請人現無其他親屬可提供協助，關係人桃園市政
    府社會局為聲請人戶籍所在地之社會福利主管機關，有相當
    之人力、資源得就近處理聲請人之照護相關事宜，且桃園市
    政府社會局基於照護身心障礙者之社會福利宗旨及責任，應
    能妥善照護聲請人，復經其以111 年6 月27日桃社工字第11
    00000000號函覆表示同意，是由桃園市政府社會局為受監護
    宣告人之監護人，應能符合受監護宣告人之最佳利益，爰依
    法選定桃園市政府社會局為受監護宣告人之監護人。至於會
    同開具財產清冊之人部分，本院參酌上開訪視報告，並審酌
    關係人八德殘障教養院現為照顧聲請人之安置機構，對於聲
    請人所需亦屬熟悉，願意擔任會同開具財產清冊之人，認由
    八德殘障教養院擔任會同開具財產清冊之人，亦無不當；是
    以，由八德殘障教養院會同開具財產清冊，衡情當可善盡監
    督聲請人財產狀況之責，並得保障聲請人之財產受到妥適處
    理，是由八德殘障教養院擔任會同開具財產清冊之人應屬適
    當，爰依前揭規定，指定八德殘障教養院為本件會同開具財
    產清冊之人。又監護開始時，桃園市政府社會局應與八德殘
    障教養院於2 個月內開具相對人之財產清冊並陳報法院，附
    此敘明。 
七、爰裁定如主文。
中　　華　　民　　國　　111 　年　　11　　月　　30　　日
                   家事法庭     法  官　黃裕民
正本係照原本作成。
如不服本裁定應於送達後10日內向本院提出抗告狀，並應繳納抗
告費新台幣1000元。
中　　華　　民　　國　　111 　年　　11　　月　　30　　日
                                書記官  趙佳瑜